臺灣臺中地方法院刑事判決　　　　　　　　　　　　九十一年度重訴字第六五四號
　　公　訴　人　臺灣臺中地方法院檢察署檢察官
　　被　　　告　丁○○
　　選任辯護人　張慶宗律師
　　　　　　　　張志新律師
右列被告因殺人案件，經檢察官提起公訴（九十一年度偵字第二八六六號），本院裁
定如左：
    主  文
丁○○殺人，處無期徒刑，褫奪公權終身。扣案之水果刀壹支沒收。
    事  實
一、緣丁○○與黃士玉原為男女朋友關係，惟黃士玉因故欲與丁○○分手，二人因而
    時起爭執。於九十一年一月二十九日晚間，二人因隙再起爭端，黃士玉向臺中市
    警察局第五分局水湳派出所報案後，在員警勸導下丁○○先行離去，黃士玉則與
    其養父黃朝永返回臺中縣大雅鄉○○路○段三九四巷七號住處。然丁○○於當晚
    又至黃朝永上開住處外想找黃士玉，黃朝永、黃士玉未敢開門，並報警處理，丁○○始離開現場。翌日即九十一年一月三十日上午九時許，丁○○復攜帶黃士玉
    之棉被至黃朝永住處門外叫門，黃朝永收了棉被但未讓丁○○進門，並請丁○○
    離開。於同日上午十一時許，黃朝永即送黃士玉至國道一號中清交流道附近搭車
    返回臺北，黃朝永返回住處後，於該日十二時三十分許，出門至清泉岡休息亭附
    近，而未留在家中，僅留與其同住之丙○○一人在上開住處。丁○○因想見到黃
    士玉，於同日十三時三十分許，再至黃朝永上開住處，並攜帶內藏有膠帶二捲及
    水果刀一支之背包一只，當時在屋內之丙○○聽見叫門聲而前來開門，丁○○向
    丙○○表示要返還黃士玉汽車鑰匙，並向丙○○敘述車輛之停放地點，丁○○因
    見丙○○已打開門，便想入屋內找尋黃士玉，丙○○不願讓丁○○進入屋內，便
    要關門，並將丁○○推出門外，因而與丁○○發生拉扯，然於推拖之間，丙○○
    不小心勾住丁○○上開背包之肩帶，而拉丁○○進入屋內。丙○○見丁○○進入
    屋內後，便大聲叫嚷要丁○○出去，丁○○不允，以右手拿出先前預藏在背包內
    其所有之水果刀，丙○○見狀愈大聲叫喊，丁○○欲以左手摀住丙○○之口，以
    防止其再喊叫。丙○○反抗，且欲搶下丁○○手上之水果刀，丁○○明知該水果
    刀刀鋒銳利，以該刀刺人要害足以致人於死，竟基於殺人之犯意，以該水果刀朝
    丙○○胸前要害猛刺五刀，致丙○○因心臟遭刺穿、肺臟及肝臟被刺傷，大量失
    血休克。鄰居乙○○於當日十三時三十五分許，因在家中聽到隔壁有人哀嚎之聲
    音而循聲出外查看，見黃朝永住處門外之鐵門緊鎖，遂翻越圍牆進入黃朝永屋內
    ，遽見丁○○蹲在已倒臥血泊中之丙○○身旁，乙○○即出聲質問丁○○在做什
    麼，丁○○見事跡敗露，竟持刀向乙○○揮舞，使乙○○不敢上前攔阻，丁○○
    則趁機逃離現場。丙○○經送醫急救不治死亡，丁○○於當日十四時五十分許，
    經家人勸說下至臺中縣水湳派出所投案。
二、案經臺中縣警察局豐原分局報告臺灣臺中地方法院檢察署檢察官相驗後自動檢舉
    偵查起訴。
    理  由
一、訊據被告丁○○固坦承：於上開時間至前開地點，以其所攜帶之水果刀刺傷被害
    人丙○○，被害人因此而生死亡之結果，及其因證人乙○○發現時，即持刀逃離
    現場等情不諱。惟矢口否認有何殺人之犯行，辯稱：伊當日原本想進屋內找黃士
    玉談清楚，當時伊帶著刀子是為了在黃士玉面前表演殉情用的，當時背包拉鍊沒
    有拉上，伊與被害人拉扯之間，背包掉到地上，刀子就掉出來，被害人與伊爭奪
    該支刀子，伊先搶到刀子，搶到後伊就要離開，沒想到被害人竟追過來搶刀子，
    拉扯的時侯，伊與被害人一起倒在地上，當時伊在底下，被害人在上面，當時伊
    看到刀子已經刺在被害人的胸部，被害人自行把刀子拔出，伊與被害人在地上翻
    滾有十多分鐘，伊也有受傷，伊並未故意要刺被害人哪一個部分，並未有殺害被
    害人之意；又伊於案發後，在警方發現犯罪人之前，即先向水湳派出所自首云云
    。經查：
（一）死者丙○○經檢察官督同法醫師、檢驗員相驗結果，就胸腹部分：死者左鎖骨
      下部沿肩線向下約六公分，胸中線向左約九．九公分，呈十時四時走向，銳器
      刺切創大小約五．五公分乘以一公分；左胸上部沿肩線向下約十一公分，胸中
      線向左約五公分，呈十時四時走向，銳器刺切創大小約七．五公分乘以四公分
      ；左胸上部沿肩線向下約十七公分，胸中線向左約二．五公分，呈十一時五時
      走向，銳器刺切創大小約三．七公分乘以○．五公分；左下胸部沿肩線向下約
      二十七公分，胸中線向左約五公分，橫向銳器刺切創大小約八公分乘以一．五
      公分；左乳首下部沿肩線向下約十八公分，胸中線向左約八公分，呈二時八時
      走向，銳器刺切創大小約一．五公分乘以一．五公分；左下胸部沿肩線向下約
      二十五公分，胸中線向左約十四公分，呈新月型銳器刺切創大小約十公分乘以
      三公分；左下胸部沿肩線向下約二十五公分，胸中線向左約十七公分，呈二時
      八時走向，銳器刺切創大小約三公分乘以一公分；右鎖骨下部沿肩線向下約九
      公分，胸中線向右約五．五公分，橫向銳器刺切創大小約四公分乘以一．五公
      分；右乳首偏左上部沿肩線向下約二十公分，胸中線向右約五．五公分，呈一
      時七時走向，銳器刺切創大小約一．五公分乘以一．五公分；右乳首右下方沿
      肩線向下約二十一．五公分，胸中線向右約九公分，呈二時八時走向，銳器刺
      切創大小約○．五公分乘以二公分；右胸上部沿肩線向下約三十三公分，胸中
      線向右約一公分，橫向銳器刺切創大小約六公分乘以五公分；右胸上部沿肩線
      向下約三十五．五公分，胸中線向右約五．五公分，呈二時八時走向，銳器刺
      切創大小約三．五公分乘以一公分；就四肢部分：右上臂外側銳器刺切創大小
      約四公分乘以一．五公分；右手肘後部銳器割創大小約三公分乘以六公分；右
      手背表淺銳器劃傷；右小指表皮銳器切割傷；右上臂近腋窩下銳器刺創約二．
    五公分乘以一．五公分。死者經解剖：二刀為左心室前壁兩處刺創，一刀為三
      公分乘以○．八公分、另一為四公分乘以一公分，皆刺穿至後壁，其一為三公
      分乘以○．五公分、另一為三．五公分乘以○．六公分；一刀係右心室前壁刺
      創二公分乘以○．四公分，刺穿至後壁一．五公分乘以○．二公分，以上三刺
      皆完全貫穿心臟，達十六公分至十八公分左右；一刀係經由第四肋骨左上肺刺
      創大出血，刺斷第四肋骨，並刺破肺之上葉；一刀係自第十一肋骨刺斷創刺入
      肝之右葉四公分乘以○．五公分，腹腔內亦大出血，但比胸腔之量少，故為後
      刺之創傷。因死者身體刺創皆在上半身前方，且刺入方向不一致，刀口皆相近
      ，應同一刀器，推知死者有掙扎扭轉身體所致；死者之致命傷應是前開所述之
      五刺創傷，刀刀致命，且深度亦相近，皆為十四公分至十八公分，寬約為七公
      分之單刃銳器傷，死者因心臟遭刺穿，大量出血而休克死亡等事實，有驗斷書
      、相驗屍體證明書、解剖紀錄、解剖照片數幀等附於臺灣臺中地方法院檢察署
      九十一年度相字第一九七號相驗卷可憑。且死者丙○○前開刺創傷口深度相近
      ，皆為十四公分至十八公分，寬約為七公分之單刃銳器傷，而警方自被告丁○○處所查扣之水果刀凶器，全長約三十三公分，單面刃，刃寬約三公分，刀刃
      全長約二十公分，與死者身上所受之刺創傷相符；且該水果刀經本院當庭提示
      ，被告丁○○亦坦認：其確實持上開水果刀行兇等語不諱，足見被害人丙○○
      確係遭前開扣案水果刀刺殺身亡之事實應可認定。
（二）被告雖辯稱：當日伊帶著刀子的目的是為了在黃士玉面前表演殉情，希望黃士
      玉能回心轉意，伊與被害人二人發生拉扯，伊所攜帶之背包掉落地上，因背包
      之拉鍊並未拉上，刀子從背包裡滑出，與被害人於爭奪刀子時，被害人與伊一
      起倒向地上之際，刀子即刺入被害人胸部，被害人將刀子拔出後，其二人在地
      上翻滾，並無殺害被害人之意云云。惟按當事人或證人於案發時之供述較少權
      衡利害得失或受他人干預，依經驗法則，較之事後翻異之詞為可信，此即所謂
      案重初供，故除可證明其更異之詞與事實相符，或其初供係虛偽者外，自不得
      任意捨棄初供而不採，最高法院八十二年度臺上字第五三一一號判決可資參照
      。經查：被告於警訊中及檢察官第一次訊問時坦承：當時伊要進去找黃士玉，
      伊叫門，而被害人前來開門，伊將鑰匙交給被害人，且向被害人細述車輛停放
      地點，伊想進去看黃士玉，但被害人不願意，而且要關門，並推伊出去，被害
      人的手勾到伊背包的肩帶，順勢將伊拖進去，然後伊就拿出預藏原本要用以嚇
      黃士玉的水果刀要嚇被害人，而被害人見狀越叫越大聲，伊就以左手準備摀被
      害人的嘴巴，但被害人反抗且伸手要搶伊刀子，伊在情急之下揮動刀子，不知
      會致被害人於死（見偵查卷第十二頁背面、第十三頁正面、第十八頁背面）等
      語明確，且該二次所供之情節均相符合；又被告於偵查中亦曾供陳：伊拿車鑰
      匙還黃士玉，當時只有死者在家，伊想進入屋內找黃士玉解釋，結果死者看伊
      跨進門，就要趕伊出去，結果死者順手將伊拉進屋內，伊很緊張拿刀要嚇死者
      ，死者雙手拉住伊，想要奪刀，拉扯中二人倒在地上，死者又大叫，伊一時緊
      張才砍到死者（見偵查卷第四十三頁正面）等語；而被告所辯：當時刀子從背
      包裡滑出，被害人與伊爭奪該支刀子，伊先搶到刀子，搶到後伊就要離開，沒
      想到被害人竟追過來搶刀子云云。然衡諸一般常情，被告手持利刃，被害人應
      會心生畏懼，若被告持刀欲離去，則表示該項危險情狀得以解除，豈有再自後
      追躡奪刀之理？是應採認被告於警訊中及檢察官訊問時所供述之情節，被告當
      時原意以預藏之水果刀嚇退被害人以便找尋黃士玉，然見被害人大聲喊叫，被
      告為阻止被害人之叫嚷，欲以手摀住被害人之口，惟被害人因見被告手持利刃
      ，而欲奪刀故而與被告發生拉扯，於拉扯間被告進而殺傷被害人。被告雖辯稱
      ：其並無殺人之故意云云。然按胸、腹部為人體之重要部位，內有重要器官密
      佈，以類似上揭卷附照片所示之扣案尖銳之刀器刺殺人體之胸部，極可能造成
      內臟大量出血及心、肺臟受損而死亡，此乃一般人得以預見之結果。而被害人
      之致命傷為胸、腹部五個銳器創傷，深度均相近，皆為十四公分至十八公分，
      寬約為七公分之單刃銳器傷，其中三個刺創傷心臟均遭刺穿，其一為刺穿肺葉
      ，另一則刺入肝臟，致被害人大量出血而休克死亡之情，已如前述，且被告以
      上開尖刀刺入被害人時，被告所持之水果刀刀刃為長二十公分，而被害人上揭
      刺創傷深度相近，皆為十四公分至十八公分，其中二刀甚且刺斷被害人之第四
      及第十一肋骨，足見被告行兇時下手之重、用力之猛，是被告在行兇之際，當
      能預見被害人會因此死亡，至為灼然。況被害人致命銳器創口深度均約為十四
      至十八公分，貫穿心臟，刺入肺臟及肝臟，更非僅如被告所辯：與被害人於拉
      扯之際，被害人倒下而該水果刀刺入胸部所能造成至明。矧且果如被告所言，
      被害人因與之拉扯之際倒地致刀刺入胸口，無外在施力介入，焉可能造成被害
      人胸、腹部有五個深度均約為十四至十八公分深之刺創傷？被告復辯稱：被害
      人倒下後，自行拔出兇刀，與被告在地上翻滾云云。然被害人一刀既已遭刺中
      心臟要害，且被害人為年逾七十餘歲之人，豈可能自行拔出兇刀，且有能力再
      與被告發生拉扯打鬥，在地上翻滾？復參以被告明知被害人胸部已為刀刺入而
      身受重傷，不僅未予停手，竟續以持刀刺殺被害人，此由被害人所受之傷勢，
      除集中於胸、腹部五處致命刀傷外，其餘僅在右上臂外側、右手肘後部、右手
      背表、右小指表皮有銳器切割傷、另在右上臂近腋窩下有銳器刺創傷自明。是
      綜上諸情，足證被告確有殺害被害人生命之故意，且被害人之死亡與被告之行
      為間具有相當因果關係，要無疑義。是被告上揭所辯，僅係臨訟卸責之詞，顯
      不足採信。
（三）又被告辯稱：伊於案發後，在大雅派出所警員發現係伊犯案之前，伊於當日下
      午一時五十分許至二時許即先行向水湳派出所自首云云。按自首以對於未發覺
      之罪投案而受裁判為要件，如案已發覺，則被告縱有投案陳述自己犯罪之事實
      ，亦只可謂之自白，不能認為自首，最高法院二十六年度上字四八四號判例可
      資參照。經查：被告於九十一年一月三十日十三時三十五分許，至證人黃朝永
      家中，以其所有之水果刀刺殺被害人乙情，業據證人乙○○於警訊中證稱：其
      於九十一年一月三十日十三時三十五分許，在家中聽到打鬥哀嚎的聲音，其從
      圍牆跳過去，發現被害人被人殺傷（見偵查卷第四頁）等語明確，是本案案發
      時間，應為九十一年一月三十日十三時三十五分許。（１）證人乙○○於本院
      審理時結證稱：當時其聽到聲音，原本想從門口進去，但是其推了一下門，發
      現門鎖起來推不開，所以其從其與證人黃朝永二家相隔的圍牆翻牆過去，打開
      紗門，看到被害人躺在廚房對地上，其有往前走，走到廚房及客廳間的門檻，
      看到被害人躺在地上，被害人滿身鮮血，被告蹲在被害人旁邊，因被告當時背
      面其，所以其不知被告當時在做什麼，這時其就對被告說「你在做什麼」，被
      告轉過頭站起來，當時其看到被告手上正握著刀子，不是反握，因為被告那時
      要出來，其往後退，被告的神情很緊張，其原本想攔住被告，被告拿著刀向其
      揮舞，被告走到客廳，其靠著牆壁，讓被告繞過其前面從紗門這裡出去，之後
      其在後面追，大概追到離門口不到五十公尺，還沒有到巷口，其心想被害人在
      流血，所以先回被害人旁邊叫喚被害人，但被害人有反應，所以其趕快回家打
      電話，其先打一一九，再打一一○報案，之後救護車先來，將被害人送醫後，
      警方才到（見本院九十一年三月二十日、九十一年七月三十一日訊問筆錄）；
      證人即警方最先到場之員警陳惠鹽於本院審理時證稱：當日其負責十二時到十
      四時的巡邏，其巡邏到一半的時候接到通報，就直接趕到現場，因為當時沒有
      帶手錶，所以不記得當時確切的時間，當時是騎機車巡邏，其出發到案發現場
      約有四公里的路程，其是警方第一個到的人，當日因為是重大刑案，依規定警
      方要在七分鐘內到達現場，因為有人報案，所以當日騎機車的速度有快一點。
      其進去的時候死者已經送醫，當時其先到證人乙○○的家找證人乙○○，證人
      乙○○再開門讓其進去死者的家，當時共有二位警員一起到現場，除了其之外
      ，另外一名警員叫陳世宏，其等進去之後發現案發的現場在廚房，在現場看到
      一個背包，背包裡面有手機，手機鈴響，所以其才會打開背包，打開背包後發
      現皮包，皮包內有被告丁○○的身分證，其給證人乙○○看被告丁○○的身分
      證，他說就是這個人，其印象中找到身分證應該是其到達現場後十幾分鐘的事
      ，是在員警翁能堅到現場支援前就找到被告身分證給證人乙○○指認。之後其
      等通報大雅分駐所，因為證人乙○○告訴其等被告丁○○離開沒有多久，所以
      其等就在附近找找看（見本院九十一年五月二十三日訊問筆錄）；另警員陳世
      宏於本院審理時亦結證稱：當天其是何時接到通報沒有注意時間，當時候其在
      值班台，當日其負責值下午二點到四點的班，其在值班台附近準備要接班，印
      象中大概是在一點四十五分到二點之間，其直接接到民眾打電話過來報案，其
      馬上聯絡線上巡邏的員警過去，其自己也有過去，到達現場應該是二點過後，
      其是與證人戊○○○○一起到的，到了之後就發現案發現場有血跡、有一個背
      包在地上，其先封鎖現場，後來證人乙○○來，其等才打開背包，在員警翁能
      堅到現場前，已由證人乙○○指認被告皮包內的身分證（見本院九十一年六月
      十七日訊問筆錄）；而證人即警員翁能堅於本院審理時證稱：其當日約二點左
      右到案發現場，其是值二時至四時巡邏班，其約於一點四十幾分到派出所要領
      槍，其可以確定是在二點之前領到槍，在領槍的過程同事就告訴其說要其過去
      案發現場支援，並叫其將黃色警戒線拿過去（見本院九十一年六月十七日訊問
      筆錄）。參之台中縣消防局第一大隊大雅分隊係於九十一年一月三十日十三時
      四十二分接獲通報，接獲通報後，於十三時四十二分通知出勤，於十三時四十
      六分到達現場，於十三時五十分離開現場，有卷附台中縣消防局第一大隊大雅
      分隊民眾報案紀錄簿、台中縣消防局緊急救護紀錄表各乙紙在卷可憑。當日勤
      務中心係於當日十三時五十二分接獲證人乙○○通報，勤務中心於十三時五十
      三分通知大雅分駐所，並通知線上巡邏員警前往支援，於十四時二十五分，巡
      邏員警回報傷者送大雅澄清醫院，現場已封鎖，有台中縣警察局豐原分局治安
      情報、一般事故紀錄單乙紙在卷足參。而證人陳世宏於本院審理時證稱：其到
      現場後，曾經打電話要警員翁能堅拿黃色警戒線至案發現場，惟其是以何電話
      聯絡翁能堅之電話已經忘記（見本院九十一年六月十七日訊問筆錄）。經本院
      調閱證人黃朝永上開住處之00－00000000號電話，曾於當日十四時
      十七分許，確有聯絡員警翁能堅所有之行動電話號碼0000000000號
      電話紀錄，有中華電信股份有限公司之00－00000000號電話紀錄乙
      紙附卷可參，足見員警陳世鹽、陳世宏於當日十四時十七分前已進入案發現場
      處理。又參諸證人翁能堅前揭證言，其於當日十四時至十六日之值班，於十四
      時前領取佩槍之際，即經派出所內之同事告知須攜帶黃色警戒線支援案發現場
      ，並非係因員警陳世宏之上開電話才知要帶黃色警戒線至案發現場，且員警陳
      世宏、陳惠鹽於當日十四時二十五分許，即回報勤務中心完成現場已封鎖等情
      ，可知證人翁能堅應於當日十四時二十五分前即至案發現場，且已用黃色警戒
      線封鎖現場。而依證人陳惠鹽、陳世宏前開所述，其等在員警翁能堅到達案發
      現場前即已將被告皮包內之身份證交由證人乙○○指認，證人乙○○確認被告
      為犯罪嫌疑人等語。足徵員警陳世宏、陳惠鹽最遲於當日十四時二十五分前即
      已發覺而知悉犯罪嫌疑人為被告丁○○。（２）雖被告辯稱：伊於當日下午一
      時五十分至二時之間即至水湳派出所自首云云。然查：證人即當時受理被告投
      案之員警黃文龍於本院審理時證稱：被告到水湳派出所時是由其處理的，因為
      那時候其在值班，當日其是負責下午二點到四點值班，當天是被告一人自己到
      水湳派出所，他一進來就告訴其說他殺人了，其就叫被告到派出所裡面坐，然
      後其再通知甲○○○○回來處理，當時被告的手有受傷，備勤的甲○○○○帶
      被告去醫院，其在工作記錄簿上面寫二點五十分，這是寫被告到派出所的時間
      ，也是通知甲○○○○的時間，因為當時其通知甲○○○○是在其叫被告到裡
      面去坐的時候就馬上通知呂順堯（見本院九十一年五月二十三日訊問筆錄）等
      語明確，而證人黃文龍確於九十一年一月三十日十四時五十分許，即在其值班
      工作紀錄簿上記載：訪員丁○○（男）六十七年四月二十一日生，Ｚ0000
      00000，到所投案說在大雅鄉殺人，要來投案，有卷附之台中縣警察局第
      五分局水湳派出所警員工作紀錄簿乙紙在卷足憑；證人即警員呂順堯於本院審
      理時亦結證稱：當時其是線上備勤，時間是十四時到十六時，庚○○○○通知
      其的時間並沒有注意，但是其馬上回派出所，回到派出所的時候只有被告丁○○一個人在派出所，他家裡的人也都沒有來，其先向被告丁○○問一下情形，
      但當時並未制作筆錄，有作簡單的人別訊問，過了一下，大概是問到案情的部
      分時，被告的哥哥己○○才來，被告說他手痛，所以其帶被告去看醫生時己○○已經來了，看完醫生後，才回派出所制作筆錄，在看醫生的時侯，水湳派出
      所的同事打電話告訴其，大雅派出所打電話在找被告，還說被害人已經死亡了
      ，要其注意被告的情形（見本院九十一年五月二十三日訊問筆錄）等語，且證
      人呂順堯受理後於台中縣警察局第五分局水湳派出所警員工作紀錄簿記載：於
      十四時五十分許接獲通報有一名自稱丁○○（六十七年四月二十一日生，Ｚ0
      00000000，現住雷中街十九巷六十二號四樓，戶籍地：嘉義市○○路
      八二七巷八十號）至本所投案。陳嫌自稱於九十一年一月三十日十三時三十分
      許，在台中市○○村○○路○段三九四巷七號持水果刀殺死其女朋友（黃士玉
      ，Ｚ000000000）乾爹的室友（丙○○），全移交豐原分局刑事組偵
      辦，陳嫌及兇器（水果刀）一併移交，有該紀錄乙紙附卷足佐。被告在證人呂
      順堯於當日十六時所製作之警訊筆錄中亦陳稱：「（問：你今日因何事至派出
      所製作筆錄？）因為我殺人，所以到派出所投案，於九十一年元月三十日十四
      時五十分投案。」（見偵查卷第二十五頁正面）等語明確，且該筆錄業經被告
      閱覽後簽名、捺指印。雖被告辯稱：伊於下午一時五十分至二時許到水湳派出
      所時，庚○○○○叫伊到裡面等，黃文龍並未馬上通知呂順堯，伊在等的時侯
      ，還曾出去打公共電話回家說伊已經到派出所自首了，且呂順堯在帶伊就醫前
      就曾製作筆錄云云。惟證人黃文龍、呂順堯當日均係負責下午二時至四時之值
      班勤務，且證人黃文龍在上開工作紀錄簿內於記載被告到案紀錄前一欄，即當
      日十四時四十五分，尚曾有記錄其他值班受理之事項，則若被告果於該日十四
      時前到水湳派出所，不可能係由十四時至十六時值班之員警處理；且被告之兄
      己○○於本院審理時亦證稱：當日其在公司上班，中午的時候接到被告的電話
      ，被告叫其將機車牽出來放在公司門口，並問其身上有沒有錢，那時候公司剛
      好有事所以其沒有馬上去牽機車，等事情辦完了後才去牽機車，因為機車要從
      公司的門口出來再到地下室去牽，其到門口時被告就坐在計程車裡面，那時計
      程車是停在公司門口的對面，其跑過去被告叫其先付計程車錢，付完錢之後被
      告就叫其趕快去牽機車上來，其趕快把機車牽上來，當時被告坐在對面路旁的
      機車上等，其叫被告過來牽機車，當時好像有看到被告手上有受傷，但是沒有
      看到傷口，因為他的手遮著，其問被告發生什麼事的時候，被告就騎上機車離
      開，他要走之前告訴其一句話叫其好好的照顧母親，當時其還不知道發生什麼
      事情。之後其走回辦公室，但心理面猜想應該有事情發生，所以就打電話給其
      母親，其告訴母親說被告好像出事情，當時其母也不知道發生什麼事情，後來
      其就借同事的機車回去找被告當其在水湳加油站加油，其弟陳志傑就打電話給
      其說被告已經在水湳派出所了，但當時其還是不知道發生什麼事情，其就騎機
      車到水湳所，之後是聽到甲○○○○在問被告才知道發生什麼事情。伊到之後
      約十幾分鐘後，與呂順堯一起陪同被告去看醫生，其到時有看見證人呂順堯拿
      著日曆紙在問被告年籍及大概發生的情形後，才去看醫生（見本院九十一年六
      月十七日訊問筆錄）等語明確，足見證人己○○到水湳派出所時，證人呂順堯
      已在派出所處理被告投案之事，且係因證人呂順堯問及被告案發經過，證人己○○方知被告涉及殺人案件。又雖證人己○○於本院審理時證稱：其當日到水
      湳派出所時，應係十四時四十分許云云。然依證人己○○上開所稱：其待其弟
      陳志傑打電話告知時，才知被告在水湳派出所等語。而經被告辯護人提出之陳
      志傑所有之行動電話0000－000000號之電話通聯紀錄，陳志傑於案
      發當日十四時四十三分許曾聯絡證人己○○所有之行動電話0000－000
      000號電話，有該電話通聯紀錄乙紙在卷可憑，則證人己○○既係經陳志傑
      告知後，始知被告至水湳派出所投案，顯不可能在陳志傑聯絡前之十四時四十
      分前即到水湳派出所，是證人己○○上開所證述之時間，尚不足採信。又雖經
      本院調閱位在中清路九十九號水湳派出所旁之編號：0000000號公共電
      話，於案發當日十四時四十四分起至四十七分止，曾有三通電話紀錄，經本院
      提示被告指認，該三通電話為被告分別撥打予其母友人交由其母接聽、其姊及
      嘉義家中，有中華電信股份有限公司台灣南台中營運處九十一年八月三十日中
      信南服字第八八一號查詢電話通話紀錄函復單暨所附具之通話紀錄、電話紀錄
      各乙紙在卷可參，然依證人黃文龍前開所證述，被告到水湳派出所時，其請被
      告在派出所裡面坐，且馬上通知甲○○○○處理，呂順堯大約五分鐘就過來處
      理本案等語；及參諸被告投案時向警員黃文龍陳稱其犯了殺人重大刑事案件乙
      節，縱使當時警員有疑信參半之情形，惟如此重大案件，警員豈可能任令被告
      進入派出所後，再出所去撥打公共電話而無警力陪同在側之理？是縱被告於案
      發當日曾以該公共電話聯絡家人，惟尚難據此認定被告確係在前揭撥打公共電
      話前，即已向水湳派出所投案。是被告應係於案發當日十四時五十分向水湳派
      出所投案堪可認定。（３）綜上諸情，大雅派出所之員警既於案發之日十四時
      二十五分前即已知悉犯罪嫌疑人為被告，發覺被告犯行，而被告係於其所犯案
      件經警方發覺後之十四時五十分，始向水湳派出所投案陳述自己犯罪之事實，
      是被告前開向水湳派出所陳述自己犯罪事實僅為自白，尚未符自首之要件，無
      足邀自首減刑之寬典。是被告前開所辯，均不足採信。本件事證已臻明確，被
      告前開犯行洵堪認定，應予依法論科。
二、核被告丁○○所為，係犯刑法第二百七十一條第一項之殺人罪。爰審酌被告年青
    力壯，與被害人素昧平生，竟僅因細故，即持刀殺害年事已高之被害人之犯罪動
    機、犯罪目的與其智識程度、犯罪之手段殘暴，被害人所受之傷勢，刀刀均在胸
    、腹部要害、犯罪所生危害，暨犯後猶飾詞否認犯罪毫無悔意，惟考及被告犯罪
    後，已由被告家人出資處理被害人喪葬費用，有行政院國軍退除役官兵輔導委員
    會臺中縣榮民服務處自行收納款項統一收據影本乙紙在卷可憑，且被告犯罪後主
    動投案等一切情狀，量處如主文所示之刑，併依刑法第三十七條第一項、第三項
    宣告褫奪公權終身。至扣案之水果刀一支，為被告所有，供其犯罪所用之物，業
    經被告供述在卷，是爰依刑法第三十八條第一項第二款宣告沒收。
據上論斷，應依刑事訴訟法第二百九十九條第一項前段，刑法第二百七十一條第一項
、第三十七條第一項、第三項、第三十八條第一項第二款，判決如主文。
中      華      民      國      九十一      年      十      月  十一    日
                                     臺灣臺中地方法院刑事第六庭
                                      審判長  法  官 梁堯銘
                                                 法  官 洪堯讚
                                                 法  官 劉麗瑛
右正本證明與原本無異。
如不服本判決，應於送達後十日內向本院提出上訴狀（須附繕本），上訴於臺灣高等
法院臺中分院。
                                                 書記官
中      華      民      國      九十一      年      十      月  十一    日
附錄論罪科刑法條
中華民國刑法第二百七十一條
 (普通殺人罪)
殺人者，處死刑、無期徒刑或十年以上有期徒刑。
前項之未遂犯罰之。
預備犯第一項之罪者，處二年以下有期徒刑。
